臺灣高等法院刑事判決　　　　　　　　　　　　九十年度上更(一)字第一一九二號
　　上　訴　人
　　即　被　告　甲○○
　　選任辯護人　張瑞釗
　　　　　　　　邱曉欣
右上訴人因違反毒品危害防制條例案件，不服台灣基隆地方法院八十六年訴字第二九
０號，中華民國八十六年六月二十四日第一審判決（起訴案號：台灣基隆地方法院檢
察署八十六年度偵字第一五四三、二三四一號），提起上訴，判決後經最高法院第一
次發回更審，本院判決如左：
    主  文
原判決關於販賣安非他命部分與定執行刑部分均撤銷。
甲○○連續非法販賣化學合成麻醉藥品，累犯，處有期徒刑陸年。
扣案之安非他命一包（淨重壹點肆公克、包裝重零點貳柒公克）沒收。
    事  實
一、甲○○曾有多次違反麻醉藥品管理條例案件之犯罪紀錄，其中在民國八十二年間
    因違反麻醉藥品管理條例案件，經本院判處有期徒刑七月確定在案，而於八十四
    年七月十七日執行完畢，猶不知悔改，明知化學合成麻醉藥品安非他命業經行政
    院衛生署公告列為化學合成麻醉藥品管理，不得非法持有、販賣，竟基於意圖營
    利非法販賣化學合成麻醉藥品安非他命之概括犯意，連續多次為以下之非法販賣
    化學合成麻醉藥品安非他命之行為：１、其因吸用安非他命（同案施用安非他命
    部分業經本院判決免刑確定），常向綽號「阿德」者預購安非他命，並伺機轉售
    謀利，其於八十六年三月十七日間晚間七時許與何玉香以電話聯絡，何玉香向其
    表示要以新台幣（下同）五千元價格購買安非他命三公克，甲○○乃承諾試圖聯
    絡貨主尋找貨源，掛完電話後因何玉香男友余天富已另向徐偉豐以五千元之價格
    ，買入三公克之安非他命，而有意取銷此次之交易，但甲○○並不清楚，且何玉
    香、余天富、徐偉豐、簡明傳四人隨即於當日（十七日）晚間九時許，在基隆市
    ○○路十巷五十五之二號遭警方查獲。查獲警員從何玉香口中知悉上情，乃命何
    玉香於翌日（十八日）零時許，再打甲○○的呼叫器，呼叫甲○○，甲○○則本
    於非法販賣化學合成麻醉藥品安非他命之接續犯意，打四二八七二九號電話回電
    給何玉香，何玉香則在警方的授意下，假稱原來的五千元交易取銷，但另要買三
    千元之安非他命，並約定當日凌晨一時三十分許在基隆巿忠一路、孝三路口交易
    。此時甲○○原已向綽號「阿德」者預購安非他命二公克供己吸用，且綽號「阿
    德」之人已委託綽號「阿輝」者，於當日（十八日）凌晨零時許，將安非他命二
    公克送交與甲○○。甲○○乃將其中０．二公克之安非他命取出，供為非法販賣
    化學合成麻醉藥品安非他命之代價，藉以謀利，而攜帶所餘之包成一包之安非他
    命赴約，而於當日一時三十分許，在基隆巿忠一路、孝三路口，為在場埋伏之警
    員捕獲，非法販賣化學合成麻醉藥品安非他命之行為並未得逞，並由警方扣得甲
    ○○欲交付何玉香之安非他命一包（淨重壹點肆參公克、包裝重零點貳柒公克）
    。２、甲○○在前開犯行移送偵審後，仍無警惕之心，又於八十六年七月初起，
    向綽號「肉猴」之男子調安非他命，然後再賣給高永安，前後交易七次，每次均
    由高永安撥打甲○○之呼叫器（號碼為000000000），並留下自己的行
    動電話號碼（000000000），再由甲○○回電，雙方商定交易的時間、
    地點、金額及安非他命數量。其中曾在基隆火車站前交易三次，在火車站旁的「
    德州炸雞」店內交易二次，在基隆廟口附近的電動遊樂場內交易二次，每次交易
    之安非他命數量均為一兩（但須由甲○○從中抽取一到二公克，算做非法販賣化
    學合成麻醉藥品安非他命之代價，藉以謀利），交易價格則依市場行情決定，由
    二萬五千元到三萬二千元不等，最後一次為八十六年七月二十四日二十三時許，
    在基隆火車站附近，價格為二萬八千元。嗣高永安於八十六年七月二十六日凌晨
    二時許，在台北縣新莊市○○路與中和街中為警查獲持有安非他命（淨重九點一
    七公克、包裝重二點零九公克），供出係購自甲○○，始經警循線於同年月日凌
    晨四時許，在基隆市火車站前查獲甲○○。
二、案經基隆市警察局第一分局、第二分局報請台灣基隆地方法院檢察署檢察官偵查
    起訴及台灣板橋地方法院檢察署移送併辦（八十六年度偵字第一六一三０號）。
    理  由
一、訊據被告甲○○矢口否認有何販賣安非他命予何玉香及高永安之犯行，辯稱是何
    玉香打呼叫器給我，稱要買五千元三公克之安非他命買不到，我說我也在等『阿
    德』，後來何玉香又打電話問我能否將朋友賣給我的分一半給她，何玉香一直拜
    託我，我才說把以三千元分一半一公克一千五百元給她，約好時間、地點後，我
    從「阿德」處拿到以三千元代價購買之安非他命二公克，就直接去約定地點，並
    沒有分裝，是到了警局才知道是一．八公克；又高永安是自己與綽號『肉猴』者
    交易，因「肉猴」不了解高永安之底細，須多一人從中牽線，所以每次均是我陪
    高永安去找「肉猴」云云。然查被告於警訊時亦自承扣案之安非他命是我向綽號
    「阿德」之男子購買，於八十六年三月十八日凌晨零時，「阿德」委由「阿輝」
    交給我的，我準備要將安非他命販賣給我朋友余天富之女友（按指何玉香），一
    公克售價一千五百元，約定在前揭查獲地點交易等語（見警卷第一、二頁），於
    偵查時亦坦承何玉香曾於八十六年三月十七日晚上七、八時打電話說要買五千元
    三公克之安非他命，後來又聯絡說我朋友已到了，五千元之交易取消，至三月十
    八日凌晨再聯絡時又說另有買主要買三千元之安非他命，便約定在忠一路孝三路
    口交易，但尚未交易即被查獲。（問販賣所得差價多少？）我向「阿德」進貨，
    每公克一千五百元至二千元不等，所賺利益每進貨二公克三千元，但我在賣出時
    言明三千元只能購得一點八公克，我從中賺取零點二公克之安非他命自己吸食等
    情在卷（見基隆地方法院檢察署八十六年度偵字第一五四三號卷第五頁），於原
    審時亦不否認上情，坦承扣案之安非他命是要賣給何玉香等情無誤（見原審卷第
    十九頁背面），又被告曾於八十六年三月十七日間晚間七時許以電話聯絡與何玉
    香聯絡，何玉香原本已向被告表示要以五千元之價格購買安非他命三公克，惟嗣
    後何玉香男友余天富已另向徐偉豐以五千元之價格，買入三公克之安非他命，而
    有意取消此次交易，且何玉香、余天富、徐偉豐、簡明傳四人隨即於當日（十七
    日）晚間九時許，在基隆市○○路十巷五十五之二號遭警方查獲。查獲警員從何
    玉香口中知悉上情，乃授意何玉香於翌日（十八日）零時許，再打被告甲○○的
    呼叫器，呼叫被告，被告回電後，何玉香則向被告稱原來的五千元交易取消，但
    另有人要買三千元之安非他命，並約定當日凌晨一時三十分許在基隆巿忠一路、
    孝三路口交易等情，業據證人何玉香於偵查及本院調查時證述屬實（見基隆地方
    法院檢察署八十六年度偵字第一五四三號卷第四頁、本院八十六年度上訴字第四
    ０一七號卷第六十一頁及第八十九頁），證人何玉香雖係在警方監控下向被告稱
    要購買三千元之安非他命，惟因其於為警查獲前已先向被告接洽要以五千元之代
    價購買安非他命三公克，且參酌證人何玉香在本院調查時稱被告一開始打電話來
    時，即訊問五千元之交易一事處理好了沒有（見本院上訴卷第六十頁背面），顯
    見當時被告原即有非法販賣安非他命之犯意，惟其與何玉香之五千元安非他命交
    易仍在磋商洽談中，是其事後雖改變交易之數量及價格，但仍不失在同一犯意底
    下之持續行為，核與證人即承辦本案之員警乙○○之證詞相合（見八十六年度上
    訴字第四０一七號卷第八十七頁、八十八頁），足見證人何玉香之證詞，應堪採
    信，並有被告於八十六年三月十八日凌晨一時三十分許為警查獲時，自其身上查
    獲之安非他命一包（淨重壹點肆參公克、包裝重零點貳柒公克）扣案足資佐證，
    而扣案之物經送法務部調查局檢驗結果，確係甲基安非他命無命無誤，有法務部
    調查局九十一年五月二十七日調科壹第00000000000號檢驗通知書在
    卷可稽，被告前揭就此之所辯，顯與證人之證詞不符，難以採信，是被告係意圖
    以三千元之代價非法販賣扣案之安非他命予何玉香，並藉由非法販賣之過程獲取
    零點二公克之安非他命供己施用以牟利之事實，應堪以認定。被告稱此有陷害教
    唆自無可採。再證人高永安自八十六年七月上旬起，均以前述電話聯絡之方式，
    與被告約定交易之時間、地點、數量及金額，先後向被告購買安非他命七次施用
    ，其中曾在基隆火車站前交易三次，在火車站旁的「德州炸雞」店內交易二次，
    在基隆廟口附近的電動遊樂場內交易二次，交易價格則依市場行情決定，由二萬
    五千元到三萬二千元不等，交易數量每次均為一兩。最後一次交易為八十六年七
    月二十四日二十三時許，在基隆火車站前附近，價格為二萬八千元。而於八十六
    年七月二十六日為警查獲其持有之安非他命十包即是購自被告等情，業據證人高
    永安於警訊及偵查時證述綦詳（見板橋地方法院檢察署八十六年度偵字第一六一
    三０號卷第六頁至第八頁、第十二頁正面），又本案員警係依證人高永安之指證
    ，循線於八十六年七月二十六日在基隆市火車站前查獲被告，而被告於警訊時亦
    坦承向綽號「肉猴」調取安非他命，並以前述電話聯絡之方式，均在基隆市火車
    站附近，共販賣安非他命七次予高永安，每次交易數量均為一兩，金額從二萬五
    千元至三萬二千元不等，因我自己沒有本錢購買整兩安非他命，所以每次交易過
    程中，其從中抽取一至二公克，做為轉售代價等語在卷（見板橋地方法院檢察署
    八十六年度偵字第一六一三０號卷第四頁），核與證人高永安之證詞相符，又被
    告於偵查時亦承認有販賣安非他命予高永安等情（見板檢偵卷十二頁），益見證
    人高永安之上開證詞及被告之自白，應屬實情，堪信為真。雖被告於本院翻異前
    詞，否認販賣安非他命予高永安，稱是綽號『肉猴』者與高永安自己交易，因「
    肉猴」作的是違法的，且不了解高永安之底細，須多一人從中牽線，所以每次均
    是伊陪高永安去找「肉猴」。警訊時會承認是因警察要我交出『肉猴』，我找不
    到人，警察就要我負此責任云云，而證人高永安於本院調查時，亦附和被告之所
    述，改稱買入安非他命之價金均交由綽號阿猴之人，有時直接與阿猴聯絡，而且
    每次買安非他命時，阿猴均有在場云云（見本院上訴卷第一四六、一四七頁）。
    然查證人高永安於警訊及偵查時，均未提及阿猴其人，是其嗣後改稱上情，未能
    證明與事實相符，且被告於在警訊中即坦承從每次交易中抽取一至二公克之安非
    他命，供為其轉手之利得（見板檢偵卷第五頁），被告所述無販賣，自無可採，
    又被告所指綽號「阿猴」其人，依被告於八十七年十月十二日所供，是當時在台
    灣泰源技能訓練所戒治之謝建興，經於八十八年八月二十七日提訊謝建興質以上
    情，惟謝建興證稱其沒有販賣安非他命與甲○○，八十六年六、七月間人住汐止
    ，根本不認識高永安（見本院八十六年上訴字第四０一七號卷第一二五頁）等語
    ，是其稱係高永安自己向證人謝建興自己購買安非他命，其僅是均中介紹，顯不
    可採，證人高永安於本院之前述證詞，亦應係迴護之詞，委無足取，並有結晶物
    十包扣案可資佐證。而該扣案物十包經送法務部調查局檢驗結果，確係甲基安非
    他命無命無誤（淨重九點一七公克，包裝重二點零九公克），有該局檢驗通知書
    附卷可稽（見本院上訴卷第一百五十四頁）。又證人高永安於八十六年七月二十
    六日被查獲時所採尿液經送驗結果，呈安非他命陽性反應，有台北縣衛生局煙毒
    檢驗成績書在卷可按（見板檢偵卷第二十五頁），足見證人高永安指稱前開有向
    被告購買安非他命施用及扣案之安非他命係向被告購買等情，尚非無據，被告有
    於前揭時地，非法販賣安非他命與高永安之事實，堪以認定。被告係藉非法販賣
    安非他命予高永安之過程，每次抽取一至二公克，作為代價等情，業據被告於警
    訊時供承在卷，則其有營利之意圖，亦可認定無誤。被告前揭之所辯，無非卸責
    之詞，不足採信，本件事證明確，被告之犯行堪以認定。
二、按安非他命類前經行政院衛生署於七十九年十月九日以衛署藥字第九０四一四二
    號公告，列入麻醉藥品管理條例第二條第四款所定之化學合成麻醉藥品管理，並
    禁止於醫療上使用，依麻醉藥品管理條例第十三條之規定，限供科學上之需要，
    不得非法輸入、製造、運輸、販賣、持有、施打或吸用，被告為前開之非法販賣
    安非他命之犯行後，毒品危害防制條例業於八十七年五月二十日修正公布，同年
    月二十二日生效，安非他命經列為該條例第二條第一項第二款之第二級毒品，而
    販賣第二級毒品之行為，該條例第四條第二項定有較麻醉藥品管理條例第十三條
    之一第二項第一款為重之處罰，是被告於犯罪行為後，法律有變更，依刑法第二
    條第一項但書規定，比較新舊法，以舊法即麻醉藥品管理條例有利於被告，自應
    適用最有利於被告之該舊法處斷，核被告之所為，係犯麻醉藥品管理條例第十三
    條之一第第二項第一款之非法販賣化學合成麻醉藥品罪，又按「基於販入以外之
    其他原因而持有偽藥或禁藥後，再行售賣，正當看貨議價尚未完成賣出手續之際
    ，即被警查獲，其犯罪尚未完成，自僅能以未遂論」，最高法院著有六十九年度
    台上字第一六七五號判決可資參考，依前開最高法院判決之意旨，買賣雙方為該
    等物品買賣等債權契約之商談及締約即視為著手「販賣」之構成要件行為，本件
    被告原先與何玉香洽商購買五千元之安非他命，已就價金及數量進行協商，且被
    告並就同一事持續與何玉香聯絡，顯已著手於販賣行為之實施，雖因何玉香為警
    查獲，以致往後之交易談判及聯絡均在警方監控下進行，以致未能完成非法販賣
    犯行，但其所為仍係未遂階段，為未遂犯。故被告此部分所為本係犯行為時之麻
    醉藥品管理條例第十三條之一第三項、第二項第一款之非法販賣化學合成麻醉藥
    品未遂罪。公訴意旨認被告此部分作為係犯同條項第二款之意圖販賣而持有化學
    合成麻醉藥品罪嫌，尚有未洽，起訴法條應予變更。被告非法販賣安非他命予高
    永安之部分係犯行為時之麻醉藥品管理條例第十三條之一第一款之罪。其先後多
    次非法販賣安非他命之既遂及未遂之犯行，時間緊接，犯罪基本構成要件相同，
    顯係基於概括之犯意反覆為之，為連續犯，應以既遂之一罪論，並加重其刑。另
    被告非法持有安非他命之低度行為為非法販賣之高度行為所吸收，不另論罪。被
告非法販賣安非他命予高永安之部分雖未據公訴人提起公訴，惟因與前開起訴論
    罪部分有連續犯之裁判上一罪之關係，本院自得併予審理。查被告曾有多次違反
    麻醉藥品管理條例案件之犯罪紀錄，其中在八十二年間因違反麻醉藥品管理條例
    案件，經本院判處有期徒刑七月確定在案，而於八十四年七月十七日執行完畢等
    情，有卷附之臺灣基隆地方法院檢察署刑案資料查註紀錄表可稽，被告於五年以
    內再犯有期徒刑以上之本罪，係累犯，應依法加重其刑。
三、原審就被告非法販賣安非他命部分予以論罪科刑，固非無見，惟原判決對被告非
    法販賣安非他命予何玉香之犯罪事實部分，未認定何玉香與被告談判洽商購買安
    非他命之際，已在警方全程監控中，及被告非法販賣安非他命予高永安之移送併
    辦之連續犯之裁判上一罪之部分，未及審理，與前開法律變更為原審審理終結前
    所未及審酌，均有未洽，被告上訴意旨否認犯行為無理由，惟原判決此部分既有
    前揭之可議，自應由本院將此部分予以撤銷改判，所定之執行刑亦失所附麗，一
    併予以撤銷，爰審酌被告之素行及其犯罪動機、手段、非法販賣安非他命之次數
    、數量、所生危害、並無悔悟之犯後態度等一切情狀，量處如主文所示之刑。又
    八十六年三月十八日在被告身上查扣之安非他命一包（淨重壹點肆參公克、包裝
    重零點貳柒公克）屬違禁物，應依刑法第三十八條第一項第一款之規定予以沒收
    。至於當日同時查扣之塑膠袋六十九個，依被告所供，是綽號「阿輝」者交付安
    非他命二公克時，所一併交付者，其交付安非分他命予何玉香時，乃將之一併帶
    在身上。從現場客觀事證觀察，無從認定與被告販賣非他命予何玉香之犯行有何
    關連性，又非違禁物，自不得為沒收之諭知。被告請求再予傳訊證人何玉春、高
    永安，因本件事證已明，核無必要。
四、台灣基隆地方法院檢察署八十七年度偵字第二四七九號原併辦意旨略以被告曾於
    八十七年四月中旬，在基隆市安樂國中，以一包二千元之價格，販賣安非他命給
    林宏麟（綽號宏棋）吸食等，另台灣基隆地方法院檢察署八十七年度偵字第二二
    九八號原併辦意旨略以被告於八十七年四月底，在基隆市○○路之電動玩具店內
    ，以一包三百元至一千元不等之價格，販賣安非他命給程龍雄吸食等，再台灣基
    隆地方法院檢察署八十七年度偵字第四四三五號原併辦意旨略以被告於八十七年
    五月間，至台北市○○路○段游銘德開設之海產店，向游銘德推銷安非他命，稱
    吸食安非他命可提神且不會喝醉，游銘德乃以一包五千元之價格向其購買一或二
    次等，因認被告上開部分涉有販賣化學合成麻醉藥品罪嫌。按犯罪事實應依證據
    認定之，無證據不得推定其犯罪事實，刑事訴訟法第一百五十四條定有明文，而
    認定犯罪事實所憑之證據，須適於為被告犯罪事實之證明者，始得採為斷罪資料
    ，被告之自白，雖為證據之一種，但依刑事訴訟法第一百五十六條第一項規定，
    被告之自白，須非出於強暴、脅迫、利誘、詐欺、違法押或其他不正之方法，
    且與事實相符者，始得為證據，又依同條第二項規定，被告之自白，不得作為有
    罪判決之唯一證據，仍應調查其他必要之證據，以察其是否與事實相符，立法目
    的乃欲以補強證據擔保自白之真實性，亦即以補強證據之存在，藉之限制自白在
    證據上之價值，防止偏重自白，發生誤判之危險，以被告之自白，作為其自己犯
    罪之證明時，尚有此危險；以之作為其他共犯之罪證時，不特在採證上具有自白
    虛偽性之同樣危險，且共犯者之自白，難免有嫁禍他人，而為虛偽供述之危險，
    是則利用共犯者之自白，為其他共犯之罪證時，其證據價值如何，按諸自由心證
    主義之原則，固屬法院自由判斷之範圍，但共同被告不利於己之陳述，雖得採為
    其他共同被告犯罪之證據，惟此項不利之陳述，須無瑕疵可指，且就其他方面調
    查，又與事實相符者，始得採為其他共同被告犯罪事實之認定，若不為調查，而
    專憑此項供述，即為其他共同被告犯罪事實之認定，顯與刑事訴訟法第一百五十
    六條第二項之規定有違，因之，現行刑事訴訟法下，被告之自白，或共同被告不
    利於己之陳述，其證明力並非可任由法院依自由心證主義之原則，自由判斷，而
    受相當之限制，有證據法定主義之味道，即尚須另有其他必要之補強證據，來補
    足其自白之證明力，始得採為斷罪資料，最高法院八十七年度台上字第三五二五
    號判決要旨著有明文，本件訊據被告甲○○否認有何上開併案之事實，查被告所
    涉販賣予林宏麟之部分，僅有施用毒品者林宏麟一人之指證，別無其他補強證據
    ，被告並否認其事，是尚難專憑林宏麟此項供述，即認為被告有此事實，被告所
    涉販賣予程龍雄之部分，亦僅有施用毒品者程龍雄一人之指證，且被告否認其事
    ，又別無其他補強證據，亦尚難專憑程龍雄此項供述，即認為被告有此事實，被
    告所涉販賣予游銘德之部分，僅有施用毒品者游銘德一人之指證，且被告否認其
    事，又別無其他補強證據，尚難專憑游銘德此項供述，即認為被告有此事實，揆
    諸上開之判例要旨，尚難認被告有此部分之犯行，與本案前揭論罪科刑之部分不
    生裁判上一罪之關係，應由檢察官另行處理。
據上論斷，應依刑事訴訟法第三百六十九條第一項前段、第三百六十四條、第二百九
十九條第一項、第三百條，麻醉藥品管理條例第十三條之一第二項第一款，刑法第二
條第一項但書、第十一條前段、第五十六條、第四十七條、第三十八條第一項第一款
判決如主文。
本案經檢察官李良忠到庭執行職務。
中      華      民      國    九十一    年      七      月    二十三    日
                            臺灣高等法院刑事第十七庭
                                審判長法  官  陳  正  雄
                                      法  官  許  錦  印
                                      法  官  許  宗  和
右正本證明與原本無異。
如不服本判決應於收受送達後十日內向本院提出上訴書狀，其未敘述上訴之理由者並
得於提起上訴後十日內向本院補提理由書（均須按他造當事人之人數附繕本）。
                                      書記官  廖  艷  莉
中      華      民      國    九十一    年       七     月     三十     日
附錄：本案論罪科刑法條全文
麻醉藥品管理條例第十三條之一第二項第一款：
違反前條之規定，其屬於第二條第四款之麻醉藥品者，依左列規定處罰：
一、非法輸入、製造、運輸、販賣者，處五年以上有期徒刑，得併科五萬元以下罰金
   。
